臺灣基隆地方法院刑事判決　　　　　　　 96年度訴字第471號
公　訴　人　臺灣基隆地方法院檢察署檢察官
被　　　告　甲○○
上列被告因毒品危害防制條例案件，經檢察官提起公訴（96年度
毒偵字第1052號），被告於準備程序進行中，就被訴事實為有罪
之陳述，經本院合議庭裁定由受命法官獨任進行簡式審判程序，
判決如下：
    主    文
甲○○施用第一級毒品，處有期徒刑捌月，減為有期徒刑肆月，
如易科罰金，以新臺幣壹仟元折算壹日。又施用第二級毒品，處
有期徒刑月，減為有期徒刑壹月又拾伍日，如易科罰金，以新
臺幣壹仟元折算壹日。應執行有期徒刑伍月，如易科罰金，以新
臺幣壹仟元折算壹日。
    事    實
一、甲○○前因施用第一級毒品，經本院裁定送觀察、勒戒後，
    因有繼續施用毒品之傾向，再經本院裁定令入戒治處所施以
    強制戒治，於民國90年5月11日停止戒治交付保護管束，嗣
    經撤銷停止戒治，於92年12月13日執行完畢釋放，並由臺灣
    基隆地方法院檢察署檢察官於92年12月8日，以92年度戒毒
    偵字第72號為不起訴處分確定。詎其猶不知戒除施用毒品惡
    習，復於前述強制戒治執行完畢釋放後5年內，基於反覆、
    持續施用第一級毒品海洛因之概括犯意，自96年3月25日晚
    間10、11時許起至同年4月16日下午2、3時許，在其基隆市
    ○○
　　○○路102號11樓之1住處、行政院衛生署立基隆醫院廁所內
    等地，以將海洛因置入注射針筒內再摻水混合後注射右腳腳
    裸處之方式，持續施用第一級毒品海洛因多次（至少3次以
    上）；復另行起意，並基於施用第二級毒品安非他命之犯意
    ，於96年3月26日凌晨1時許（扣除96年3月26日凌晨0時40分
    許為警查獲至上述採尿期間），在不詳地點，以將安非他命
    置於錫箔紙上，再以火烤加熱吸取其散發煙霧之方式，施用
    第二級毒品安非他命1次。嗣於96年3月26凌晨0時40分許，
    在基隆市○○路172巷口，因騎機車自行摔倒，經警到場處
    理，並將其送至行政院衛生署立基隆醫院後，在其外套內扣
    得其所有供施用海洛因所用之注射針筒1支，且經上述醫院
    採集尿液檢驗結果，呈嗎啡及安非他命陽性反應；復於96
    年4月16日通知其到警局製作筆錄時，經其同意採集尿液送
    驗結果，又呈嗎啡陽性反應，而悉上情。
二、案經基隆市警察局第二分局報告臺灣基隆地方法院檢察署檢
    察官偵查起訴。
    理　　由
壹、程序事項
    本件被告甲○○所犯者非為死刑、無期徒刑、最輕本刑為3
    年以上有期徒刑之罪或高等法院管轄第一審案件，其於準備
    程序進行中，先就被訴事實為有罪之陳述，經告知其簡式審
    判程序之旨，並聽取公訴人、被告之意見後，本院合議庭業
    已依刑事訴訟法第273條之1第1項之規定，裁定由受命法官
    獨任以簡式審判程序進行本案之審理，且依同法第273條之2
    規定，簡式審判程序之證據調查，不受同法第159條第1項、
    第161條之2、第161條之3、第163條之1及第164條至第170條
    規定之限制，合先敘明。
貳、實體事項
一、認定上述事實所憑之證據名稱：
  (一)被告於本院準備程序及審理之自白。
  (二)本院96年8月6日勘驗筆錄（被告右腳腳裸有2處針孔疤痕）
    。
  (三)扣案之注射針筒1支。
  (四)衛生署基隆醫院檢驗科尿液檢查報告（被告尿液檢體呈嗎啡
    及安非他命陽性反應）、基隆市警察局第二分局96年4月16
    日基警二分偵字第0960260928-1號偵辦毒品案件尿液檢體對
    照表、基隆市警察局第二分局信義路派出所陳報案件登記表
    、臺灣尖端先進生技醫藥股份有限公司96年4月25日基二-3
    號濫用藥物檢驗報告（被告尿液檢體結果呈嗎啡陽性反應）
    、行政院衛生署藥物食品檢驗局81年2月8日藥檢壹字第00
    1156號函〔甲基安非他命經口服投與後約百分之70於24 小
    時內自尿中排出，約百分之90於96小時內自尿中排出，最長
    可能不會超過4日，故被告雖供稱其不記得施用第二級毒品
    安非他命之時間，依此推論，被告應係在為警查獲於96年3
    月26日凌晨1時許採尿前回溯96小時內某時施用安非他命（
    應扣除96年3月26日凌晨0時40分許為警查獲至上述採尿期間
    ，蓋此段期間係在警方調查中，不可能施用毒品）〕、查獲
    現場照片5張。
  (五)上述不起訴處分書、臺灣高等法院被告全國前案紀錄表、臺
    灣基隆地方法院檢察署刑案資料查註紀錄表及全國施用毒品
    案件紀錄表各1份。
二、論罪科刑：
　(一)按海洛因及安非他命分別係毒品危害防制條例所列管之第一
    級毒品及第二級毒品，此為該條例第2條第2項第1款、第2款
    所明定；又犯毒品危害防制條例第10條施用毒品之罪者，檢
    察官應聲請法院裁定，令被告入勒戒處所觀察、勒戒，經觀
    察、勒戒後，無繼續施用毒品之傾向者，應即釋放，並由檢
    察官為不起訴處分，有繼續施用毒品之傾向者，則由檢察官
    先聲請法院裁定令入戒治處所施以強制戒治，俟強制戒治期
    滿，再行釋放，並由檢察官為不起訴處分；而依前開規定觀
    察勒戒或強制戒治執行完畢釋放後，5年內再犯施用毒品之
    罪者，檢察官應依法追訴，毒品危害防制條例第20條第1項
    、第2項、第23條第2項分別定有明文。
  (二)被告於強制戒治執行完畢釋放後，5年以內再犯施用第一級
    毒品海洛因及第二級毒品安非他命之行為，係犯毒品危害防
    制條例第10條第1項之施用第一級毒品罪及同條例第2項之施
    用第二級毒品罪。其持有第一級毒品海洛因及第二級毒品安
    非他命係供施用，其持有第一級毒品、第二級毒品之低度行
    為分別為施用第一級毒品、第二級毒品之高度行為所吸收，
    不另論罪。
  (三)又被告為本案施用毒品行為後，刑法第56條連續犯之規定業
    於94年2月2日修正公布刪除，並自95年7月1日起施行，故被
    告先後多次施用第一級毒品海洛因之犯行，於新法施行後即
    不得再以連續犯論處，惟新法之所以刪除連續犯之原因，係
    源於實務上對連續犯「同一罪名」之認定過寬，所謂「概括
    犯意」亦經常可連綿數年之久，不無鼓勵犯罪之嫌，而使國
    家刑罰權之行使發生不合理之現象，故而將之刪除，對於部
    分習慣犯，例如竊盜、吸毒等犯罪，是否會因適用數罪併罰
    而使刑罰過重產生不合理之現象，則容待學界及實務以補充
    解釋之方式，發展接續犯之概念，對於合乎「接續犯」或「
    包括一罪」之情形，認為構成單一之犯罪，以限縮數罪併罰
    之範圍，用以解決上述問題（刑法第56條修正理由第4點參
    照）。因此，新法修正後，就多次施用毒品之案件，非必然
    即成為數罪，仍應依個案情形予以論斷。又按刑事法若干犯
    罪行為態樣，本質上原具有反覆、延續實行之特徵，立法時
    既予特別歸類，定為犯罪構成要件之行為要素，則行為人基
    於概括之犯意，在密切接近之一定時、地持續實行之複次行
    為，倘依社會通念，於客觀上認為符合一個反覆、延續性之
    行為觀念者，於刑法評價上，即應僅成立一罪。學理上所稱
    「集合犯」之職業性、營業性或收集性等具有重複特質之犯
    罪均屬之，例如經營、從事業務、收集、販賣、製造、散布
    等行為概念者是（最高法院95年度臺上字第1079號判決意旨
    參照）。而毒品因具有成癮性、濫用性，故立法實務首重以
    刑事處遇方式戒斷行為人毒癮，於無法達成戒斷之效果時，
    始依法追訴處罰，故施用毒品本質上具有反覆、延續實行之
    特徵，因此，倘施用毒品者基於概括之犯意，於密切接近之
    一定時、地持續施用毒品，應認成立「集合犯」，而論以單
    一之施用毒品罪。查被告自96年3月25日晚間10、11時許起
    至同年4月16日下午2、3時許止，不到1個月之時間，即至少
    施用3次以上之海洛因，犯罪行為甚為持續且密集，顯係基
    於概括犯意而為，故其接連數次施用第一級毒品海洛因之行
    為，屬「集合犯」，應僅成立一施用第一毒品罪，並與所犯
    施用第二級毒品罪，犯意各別，罪名互異，應予分論併罰。
  (四)爰審酌被告因施用第一級毒品海洛因案件，經觀察、勒戒及
    強制戒治後，不思珍惜自新機會戒除毒品惡習，而續為施用
    海洛因，並施用安非他命，顯見其自制力甚低，惟審酌其所
    犯施用毒品之犯罪係戕害自身健康之行為，於他人尚不致造
    成損害，暨其犯後坦承犯行之態度等一切情狀，就其所犯上
    述二罪，分別量處如主文所示之刑。
  (五)又被告行為後，中華民國九十六年罪犯減刑條例業於96年7
    月4日公布，並自同年7月16日起施行，依該條例第2條第1項
    3款規定：犯罪在96年4月24日以前者，除中華民國九十六年
    罪犯減刑條例另有規定外，有期徒刑、拘役或罰金，減其刑
    期或金額2分之1，且依本條例應減刑之罪，未經判決確定者
    ，於裁判時，減其宣告刑。依前項規定裁判時，應於判決主
    文同時諭知其宣告刑及減得之刑，同條例第7條亦有明定。
    再按犯最重本刑為5年以下有期徒刑以下之刑之罪，依本條
    例規定減為6月以下有期徒刑、拘役者，應於為減刑裁判時
    ，併諭知易科罰金折算之標準，中華民國九十六年罪犯減刑
    條例第9條復有明定，且減刑後之易科罰金或易服勞役之折
    算標準，仍宜照原標準定之，此觀之法院辦理九十六年度減
    刑案件應行注意事項第16點規定即明。查本件被告所犯上述
    二罪之犯罪日期，均在96年4月24日前，且符合上述減刑條
    例得予減刑之規定，故爰於宣告刑後諭知其減得之刑，並定
    其應執行刑，且均於減得之刑及定應執行刑後諭知易科罰金
    之折算標準。
三、應適用之法條：
　　刑事訴訟法第273條之1第1項、第299條第1項前段、第310條
    之2、第454條第1項，毒品危害防制條例第10條第1項、第2
    項、第23條第2項，刑法第11條前段、第51條第5款、第41條
    第1項前段、第2條，中華民國九十六年罪犯減刑條例第2條
    第1項第3款、第7條、第9條，判決如主文。
四、對於本件判決如有不服，得自收受送達後10日內，向本院提
    出上訴書狀，上訴於臺灣高等法院。
本案經檢察官乙○○到庭執行職務
中　　華　　民　　國　　96　　年　　 8　　月　　15　　日
                  刑事第三庭法  官  王美婷
以上正本證明與原本無異。
對於本件判決如有不服，應於收受送達後10日內，向本院提出上
訴書狀，上訴於臺灣高等法院，並按他造當事人之人數附具繕本
。
中　　華　　民　　國　　96　　年　　8 　　月　　15　　日
                            書記官  劉珍珍
附錄本案論罪科刑法條：
毒品危害防制條例第10條第1項、第2項
施用第一級毒品者，處六月以上五年以下有期徒刑。
施用第二級毒品者，處三年以下有期徒刑。
